臺灣高雄地方法院刑事判決　　　　　　　96年度訴字第3534號
公　訴　人　臺灣高雄地方法院檢察署檢察官
被　　　告　甲○○
　　　　　　　　　　（本案
被　　　告　丙○○
　　　　　　　　　　（本案
共　　　同
選任辯護人　陳正達律師
　　　　　　許惠珠律師
上列被告因毒品危害防制條例案件，經檢察官提起公訴（96年度
偵字第17584號），本院判決如下：
    主  文
甲○○、丙○○共同製造第三級毒品，甲○○，累犯，處有期徒
刑陸年陸月；丙○○，處有期徒刑陸年。扣案如附表編號1 至36
號所示之物品均沒收之。
    事  實
一、甲○○前於民國91年因賭博案件，經臺灣高等法院臺南分院
    以91年度上易字第306 號判決判處有期徒刑5 月，於91年7
    月8 日易科罰金執行完畢。詎其仍不知悔改，於95年底認識
    董群能 (綽號「董仔」、「大仔」，由臺灣高雄地方法院檢
    察署檢察官另案偵辦)後 ，經董群能問其是否願意製造毒品
    ，竟為牟取不法利益，介紹丙○○與董群能認識，3 人共同
    基於製造第三級毒品愷他命之犯意聯絡，於96年5 月底，由
    董群能負責統籌、提供資金，並以不詳方式取得梁鍾雲月所
    有位於屏東縣高樹鄉○○○段696 地號工寮房屋，作為製造
    第三級毒品愷他命之工廠，再親自或指示甲○○購買器具，
    向姓名年籍不詳之人訂購原料即鹽酸羥亞胺(hydroxylimine
    hcl)，由甲○○之友人蕭坤佳以假名「吳仟萬」名義提供董
    群能作為領取原料之人頭，俟原料運送至不詳地點貨運行時
    ，由不知情之蕭坤佳前往領取原料，再運送至湖內某處交與
    甲○○，另由甲○○及丙○○在不詳地區採購製造愷他命所
    需之氨水、活性炭、苯甲酸乙酯、電熱攪拌機、高溫玻璃燒
    杯、真空馬達、電風扇、陶瓷漏斗 (詳如附表所示之編號1
    至36號)等 物後，由董群能囑由丙○○承租位於高雄市三民
    區○○○路2 號「好幫手貨車出租行」之不詳車號貨車，搭
    載上開物品至上開承租房屋藏放，所需費用則由董群能提供
    ，製造愷他命之技術則由董群能親自教授甲○○、丙○○，
    以此方式共同籌組愷他命製造工廠。96年5 月間某日，董群
    能教授甲○○及丙○○，將鹽酸羥亞胺與苯甲酸乙酯溶劑混
    合後，以180 度C 加熱下經半小時以上攪拌，呈咖啡色泥狀
    物，製成愷他命毒品 (即俗稱異構化階段)後 ，再將異構化
    階段合成之愷他命加入大量純水加熱至沸騰，過濾去除油脂
    後，再加入氨水攪拌產生大量白色泡沫，以真空機濾除液體
    取泡沫粉末，呈類似白咖啡粉物質，再加入甲醇或無水酒精
    後加熱，並攪拌至完全溶解後，再加入鹽酸調整酸度，隨即
    倒入燒杯室溫冷卻，冷卻後再以暖爐燈烘乾，濾取結晶粉末
    ，使之純化即製成愷他命成品 (俗稱純化階段即再結晶階段
    ，去除雜質並將愷他命純化)， 以此方式製造愷他命，並取
    得部分之結晶體。嗣於96年6 月17日前不詳時間，甲○○、
    丙○○於上開位於屏東縣高樹鄉之工寮內，將鹽酸羥亞胺與
    苯甲酸乙酯溶劑混合後，以180 度C 加熱下經半小時以上攪
    拌，呈咖啡色泥狀物，製成愷他命毒品後，於96年6 月17日
    下午4 時40分許，甲○○、丙○○及董群能分別欲進入上開
    工寮繼續製造愷他命時，發現現場狀況有異，旋即回頭駕車
    逃逸，惟甲○○、丙○○2 人仍於屏東縣高樹鄉○○路、文
    昌路路口，遭法務部調查局南部地區機動工作組、高雄市政
    府警察局苓雅分局等單位所組成之專案小組人員緊急拘捕，
    並於甲○○身上扣得工寮鑰匙1 把，持之前往上開工寮中扣
    得其等所有供製毒所用如附表編號1-36號所示之物品、毒品
    。
三、案經法務部調查局南部地區機動工作組移請臺灣高雄地方法
    院檢察署檢察官偵查起訴。
    理  由
壹、證據能力部分：
一、按被告以外之人於審判外之言詞或書面陳述，除法律有規定
    者外，不得作為證據，刑事訴訟法第159 條第1 項定有明文
    ，此即學理上所稱之「傳聞證據排除法則」，而依上開法律
    規定，傳聞證據原則上固無證據能力，但如法律別有規定者
    ，即例外認有證據能力。又按被告以外之人於審判外之陳述
    ，雖不符第159 條之1 至之4 之規定，而經當事人於審判程
    序同意作為證據，法院審酌該言詞陳述或書面陳述作成時之
    情況，認為適當者，亦得為證據，刑事訴訟法第159 條之5
    第1 項定有明文，本判決所引用之各項證據方法，業經被告
    、辯護人及檢察官於審理中同意作為證據（見本院卷第41頁
    ），本院審酌各該證據作成之情況，認以之為證據均無不當
    ，依前揭說明，均得作為證據。
二、而關於刑事訴訟法第131條第3項之「陳報制度」，如檢察官
    或司法警察（官）未踐行者，是否因而導致搜索、扣押或附
    帶扣押因而違法，乃由法院依據搜索當時之情狀，具體判斷
    檢警發動搜索是否符合前述法定要件而有「合理根據」（學
    說上亦有稱相當理由者），足以發動該無票搜索，並且於執
    行時符合比例原則；至於事後是否於期限內踐行陳報或報告
    之程序，固然有使得早日確定搜索有無效力之功能，惟正如
    前述刑事訴訟法第131 條第4 項所規定「執行後未陳報該管
    法院或經法院撤銷者，審判時法院得宣告所扣得之物，不得
    作為證據」者，如係違法之無票搜索，不因為檢警於期限內
    陳報或報告而成為合法搜索，而如係合法之無票搜索，更不
    因檢警未陳報法院或逾期陳報法院而變成違法搜索，而係由
    法院依據個案情狀判斷搜索是否合法，即令認搜索違法，亦
    非不許法院就個案違反法定程序情節、犯罪所生危害等事項
    綜合考量結果，以判斷所查扣之證據有無證據能力（最高法
    院93年度台上字第1631號判決意旨參見）。查本案中對上開
    工寮之搜索，並非刑法訴訟法第130 條之附帶搜索範圍，係
    依檢察官之指揮逕行搜索，原應於執行後3 日內陳報該管法
    院，惟本案於搜索後並無陳報之記錄，有法務部調查局南部
    地區機動工作組搜索、扣押筆錄（見偵96年度偵字第17584
    號卷第32頁）及相關資料在卷可稽。惟查當日被告甲○○、
    丙○○原與董群能一同欲至上開工寮製造毒品，因發現現場
    有不明人士徘徊，馬上回頭駕車逃離現場，被告2 人雖於屏
    東縣高樹鄉○○路、文昌路路口即遭緊急拘捕，然董群能則
    駕車逃逸不知去向等情，業經被告自承無誤，足認當日檢察
    官確有相當理由認為情形急迫，非迅速搜索，24小時內證據
    有遭湮滅或隱匿之虞，顯非惡意不為搜索票之聲請，其本即
    得為依同法第131 條第2 項為緊急搜索，是依前揭說明，其
    係合法之無票搜索，堪認於上開工寮中扣得如附表編號1-36
    號之扣押物，均具有證據能力。
貳、實體方面：
一、認定事實部分：
（一）上揭事實，迭據被告甲○○、丙○○於調查局調查時、檢
      察官偵查中、及本院審理時坦承不諱，此外，復有查獲現
      場照片5 張，法務部調查局南部機動工作組搜索扣押筆錄
      、扣押物品目錄表各1 份、扣押物品收據2 張在卷可稽（
      見96偵字第17584 號卷第27-38 、95-97頁），至於附表
      一編號31之黑色水溶液，檢驗結果含愷他命成分，編號
      22之咖啡色粉末，檢驗結果含愷他命和前驅物鹽酸羥亞胺
      成分，編號1 、8 、11、12、18、20、23、28 、31 、33
      、35之扣案物品檢驗結果，均有愷他命成分殘留，其中編
      號23、35、36之物品上亦有鹽酸羥亞胺成分等情，有法務
      部調查局96年8 月13日調科字壹字第09600276820 號函鑑
      定書及其附件（殘留物分析表、扣押物照片57張）（見
      96年度他字第7347號卷第9-38頁）在卷可憑，足認被告甲
      ○○、丙○○之自白確與事實相符，此部分事實堪可認定
      。
（二）辯護人雖以本件製毒過程僅至未遂階段云云，惟查：愷他
      命之製造流程：其步驟主要係將原料氯化苯氰（o-chloro
      benzonitrle） 和溴化環戊烷（cyclopentyl bromide）經
      一連串的化學反應，主要反應中有加入鎂（magnesium）
      [Grignard 反應] 、氯化銨（ammonium chloride）[水解
      反應] 、溴（bromine） 及甲胺（methylamine） 等試劑
      ，最後再加熱重組即會形成愷他命，有法務部調查局93
      年6 月11日調科壹字第0930020858號函可資參照。又參以
      上開法務部調查局鑑定書鑑定意見認為：愷他命之製造流
      程可分為：一、格林納反應階段；二、取代階段；三、溴
      化階段；四、胺化階段；五、異構化階段；六、純化階段
      ，依扣案之愷他命黑色溶液、咖啡色粉末、附表所示之證
      物等件研判，扣案物品符合最後2 階段異構化及純化之設
      備與原料等語，有上開鑑定書附卷可憑（見他字卷第10頁
      ）。被告甲○○、丙○○製造愷他命之過程，經被告丙○
      ○於調查局中及偵查中之供述：「董仔」教授渠等將鹽酸
      羥亞胺放入鍋爐，加入若干化學藥劑加熱至180 度，將其
      定溫在180 度後開始攪拌2 個小時，即能取得液態愷他命
      前段製品，隨後依照一定比例加入RO純水攪拌均勻，再以
      活性炭過濾後，倒入陶瓷漏斗，以真空馬達將該液態愷他
      命抽入燒瓶內，再加入阿摩尼亞攪拌後，即能取得白色稠
      狀的懸浮物，再放入陶瓷漏斗上過濾，取得愷他命半成品
      再晾乾，混合酒精加熱至80度，取出倒入空盤子等待結晶
      就告完成，渠等這一次只有做到加熱攪拌後將物體倒出來
      而已，之前有做過一次，但成品只有一點點，有一些結晶
      ，但還是算失敗，已經丟棄等語（見偵字卷第13-15 頁、
      52-5 5頁），核與被告甲○○之供述大致相符，且與法務
      部調查局所說明之過程一致，由扣案之陶瓷漏斗、三口燒
      瓶、塑膠盤、塑膠桶、塑膠漏斗等純化設備上均驗得愷他
      命成分殘留之情形觀之，足認被告2 人確曾利用上開純化
      設備，依其所述之製造流程製造愷他命，並取得部分結晶
      體，雖其未經扣案，無從鑑定其成分是否為愷他命之結晶
      體，惟對於製造扣案之愷他命黑色溶液部分，經證人即現
      場指揮帶隊之調查員乙○○於審理中結證稱：扣案黑水雖
      係為製造過程中之異構化階段，然其認為此已達既遂階段
      ，因黑水到純化只要加無水酒精再煮1 、2 小時，冷卻後
      再沈澱1 、2 小時，就可以販售，不需花費太多費用，因
      其已含有愷他命成分等語（見本院卷第75頁），又參諸前
      開製造流程說明，完成前4 階段再加熱重組後，即會形成
      愷他命，上開扣案之黑水，已含有愷他命之成分，亦有上
      開鑑定書存卷可憑，其即屬化學反應之製成品，應可認已
      製造既遂，至純化結晶步驟，僅係去其雜質並使之固化為
      結晶體，以提高純度及方便施用之用；如謂須俟完成純化
      結晶步驟始為既遂，不但與愷他命製造結果所呈現之化學
      反應狀態不合，抑且不足以遏阻毒品之擴散，達到刑罰之
      一般預防功能，當非毒品危害防制條例之立法本旨，是被
      告2 人製造上開扣案之黑水之行為，應已達製造第三級毒
      品既遂之程度無訛，辯護人所辯，實難憑採。
（三）綜上所述，本件事證明確，被告甲○○、丙○○製造第三
      級毒品既遂之犯行，堪可認定，應予依法論科。
二、核被告甲○○、丙○○所為，均係犯毒品危害防制條例第4
    條第3 項之製造第三級毒品既遂罪。又被告2 人就上揭犯行
    與共犯董群能間，有犯意之聯絡及行為之分擔，皆為共同正
    犯。又被告甲○○係如事實欄一所述，因賭博案件，甫於91
    年7 月8 日易科罰金執行完畢，有臺灣高等法院被告前案紀
    錄表在卷可按，其受有期徒刑執行完畢後，5 年內故意再犯
    本件最重本刑有期徒刑以上之罪，為累犯，應依法加重其刑
    。爰審酌被告2 人為圖私利，共同製造第三級毒品，無視國
    家禁絕毒品之政策，厥為毒品氾濫之始作俑者，且扣案第三
    級毒品愷他命數量甚多，高達200,500 公克，倘流入市面將
    戕害他人身心健康甚鉅，又被告甲○○係慫恿被告丙○○共
    同製造毒品，復提供朋友名義作為人頭，方便共犯董群能購
    買原料，參與情節較重，而被告丙○○並無前科，素行尚佳
    ，有臺灣高等法院被告前案紀錄表在卷可佐，僅因難抵暴利
    誘引，參與情節較輕，復被告2 人均僅係受僱於人而從事製
    毒，犯後坦承犯行，態度良好，已有悔意等一切情狀，認檢
    察官求處被告甲○○有期徒刑7 年6 個月，被告丙○○有期
    徒刑7 年部分，稍嫌過重，而分別量處如主文所示之刑。又
    扣案如附表一編號1-36號所示之物，均屬被告甲○○、丙○
    ○或共犯董群能所有，業據渠等自承在卷，又附表編號1-21
    、23-33 、35-36 號物品均係供本案製造第三級愷他命所使
    用之物，應均依毒品危害防制條例第19條第1 項規定宣告沒
    收。又按毒品危害防制條例第18條第1 項前段之規定，應予
    沒收銷燬之毒品，以經查獲之第一、二級毒品為限。同條後
    段規定：應予沒入銷燬之第三、四級毒品，專指查獲施用或
    持有之第三、四級毒品；其因製造、運輸、販賣、意圖販賣
    而持有者，即非該條項所指應予沒入銷燬之列，而同條例第
    19 條 第1 項所定：供犯罪所用或因犯罪所得之物，係指犯
    第4條 至第9 條、第12條、第13條或第14條第1 項、第2 項
    之罪所用或所得之物，不包括毒品本身，惟扣案如附表編號
    22、34之愷他命成品及編號1 、8 、11、12、18、20、23、
    28、31、33、35、36上含愷他命成分之殘留物，究不失為違
    禁物，是以查扣之上開第三級毒品，自應依刑法第38條第1
    項第1 款諭知沒收。另附表一編號37-48 號之物品，尚乏證
    據證明係被告犯罪所用或所得之物，且與製毒行為無直接關
    連，公訴人聲請依法宣告沒收，容有誤會，是本院不為沒收
    之諭知；至渠等第1 次依上開流程製成之結晶體，被告既供
    稱其為失敗之成品，業已丟棄等語，復該結晶體未經扣案，
    無從檢驗其確實成分之情形下，係難認其為違禁物，是不為
    沒收之諭知，併予敘明。
據上論斷，應依刑事訴訟法第299 條第1 項前段，毒品危害防制
條例第4 條第3 項、第19條第1 項，刑法第11條、第28條、第47
條第1項，第38條第1項第1款，判決如主文。
本案經檢察官丁○○到庭執行職務。
中　　華　　民　　國　　96　　年　　12　　月　　5　　日
                  刑事第一庭審判長法  官  陳明富
                                  法  官  王淑惠
                                  法  官  張琬如
以上正本證明與原本無異。
如不服本判決應於收受本判決後10日內向本院提出上訴書狀，並
應敘述具體理由，如未敘述上訴理由者，應於上訴期間屆滿後20
日內補提理由書狀於本院（均須按他造當事人之人數附繕本）「
切勿逕送上級法院」。
中　　華　　民　　國　　96　　年　　12　　月　　10　　日
 　　　　　　　　　　　　　　　　 書記官  劉甄庭
附錄法條：
毒品危害防制條例第4 條第3項：
製造、運輸、販賣第三級毒品者，處5年以上有期徒刑，得併科
新臺幣 5 百萬元以下罰金。
附表：
┌──┬──────┬──┬───┬──────────┐
│編號│名      稱  │單位│數量  │備             註   │
│    │            │    │      │                    │
├──┼──────┼──┼───┼──────────┤
│１  │攪拌機      │台  │2     │在屏東縣高樹鄉東振新│
│    │            │    │      │段696地號工寮查獲， │
│    │            │    │      │含有第三級毒品愷他命│
│    │            │    │      │成分殘留            │
├──┼──────┼──┼───┼──────────┤
│２  │脫水機      │台  │1     │同上地點            │
├──┼──────┼──┼───┼──────────┤
│３  │真空馬達    │台  │3     │同上地點            │
├──┼──────┼──┼───┼──────────┤
│４  │電扇        │台  │1     │同上地點            │
├──┼──────┼──┼───┼──────────┤
│５  │快速爐      │個  │1     │同上地點            │
├──┼──────┼──┼───┼──────────┤
│６  │瓦斯筒      │桶  │1     │同上地點            │
├──┼──────┼──┼───┼──────────┤
│７  │溫度計      │支  │4     │同上地點            │
├──┼──────┼──┼───┼──────────┤
│８  │攪拌棒      │支  │1     │同上地點，含第三級毒│
│    │            │    │      │品愷他命成分殘留    │
├──┼──────┼──┼───┼──────────┤
│９  │酸鹼試紙    │盒  │10    │同上地點            │
├──┼──────┼──┼───┼──────────┤
│１０  │濾巾        │包  │6     │同上地點            │
├──┼──────┼──┼───┼──────────┤
│  │玻璃濾瓶    │個  │1     │同上地點，含第三級毒│
│    │            │    │      │品愷他命成分殘留    │
├──┼──────┼──┼───┼──────────┤
│  │陶瓷漏斗    │個  │1     │同上地點，含第三級毒│
│    │            │    │      │品愷他命成分殘留    │
├──┼──────┼──┼───┼──────────┤
│  │活性炭      │箱  │11    │同上地點            │
├──┼──────┼──┼───┼──────────┤
│  │氨水        │箱  │7     │同上地點            │
├──┼──────┼──┼───┼──────────┤
│  │鹽酸        │箱  │7     │同上地點            │
├──┼──────┼──┼───┼──────────┤
│  │酒精        │箱  │1     │同上地點            │
├──┼──────┼──┼───┼──────────┤
│  │矽油        │桶  │5     │同上地點            │
├──┼──────┼──┼───┼──────────┤
│  │苯甲酸乙酯  │桶  │5     │同上地點，含第三級毒│
│    │            │    │      │品愷他命成分殘留    │
├──┼──────┼──┼───┼──────────┤
│  │濾紙        │盒  │2     │同上地點            │
├──┼──────┼──┼───┼──────────┤
│  │塑膠量筒    │個  │2     │同上地點，含第三級毒│
│    │            │    │      │品愷他命成分殘留及先│
│    │            │    │      │驅物HYDROXYLIMINE成 │
│    │            │    │      │分殘留              │
├──┼──────┼──┼───┼──────────┤
│  │計時器      │個  │1     │同上地點            │
├──┼──────┼──┼───┼──────────┤
│  │咖啡色粉末  │包  │6     │同上地點，含第三級毒│
│    │            │    │      │品愷他命及先驅物HYDR│
│    │            │    │      │OXYLIMINE成分，合計 │
│    │            │    │      │淨重約6004公克，愷他│
│    │            │    │      │命平均純度14.36%，純│
│    │            │    │      │質淨重約862 公克    │
├──┼──────┼──┼───┼──────────┤
│  │三口燒瓶    │個  │2     │同上地點，含第三級毒│
│    │            │    │      │品愷他命成品殘留及先│
│    │            │    │      │驅物HYDROXYLIMINE成 │
│    │            │    │      │分殘留              │
├──┼──────┼──┼───┼──────────┤
│  │燒杯(3500ml)│個  │1     │同上地點            │
├──┼──────┼──┼───┼──────────┤
│  │廣口燒杯    │個  │1     │同上地點            │
├──┼──────┼──┼───┼──────────┤
│  │加熱機      │台  │1     │同上地點            │
├──┼──────┼──┼───┼──────────┤
│  │電子秤      │台  │1     │同上地點            │
├──┼──────┼──┼───┼──────────┤
│  │鋼篩        │個  │1     │同上地點，含第三級毒│
│    │            │    │      │品愷他命成品殘留    │
├──┼──────┼──┼───┼──────────┤
│  │濾布        │綑  │1     │同上地點            │
├──┼──────┼──┼───┼──────────┤
│  │白報紙      │綑  │1     │同上地點            │
├──┼──────┼──┼───┼──────────┤
│  │鋼鍋        │個  │1     │同上地點，含第三級毒│
│    │            │    │      │品愷他命成品殘留    │
├──┼──────┼──┼───┼──────────┤
│  │勺子        │支  │2     │同上地點            │
├──┼──────┼──┼───┼──────────┤
│  │塑膠盤      │個  │4     │同上地點，含第三級毒│
│    │            │    │      │品愷他命成分殘留    │
├──┼──────┼──┼───┼──────────┤
│  │愷他命黑色溶│桶  │9     │同上地點，含第三級毒│
│    │液          │    │      │品愷他命成分，合計淨│
│    │            │    │      │重約200500公克，平均│
│    │            │    │      │純度14.83%，純質淨重│
│    │            │    │      │約29734公克         │
├──┼──────┼──┼───┼──────────┤
│  │塑膠桶(盛裝 │桶  │3     │同上地點，含第三級毒│
│    │愷他命溶液用│    │      │品愷他命成品及先驅物│
│    │)           │    │      │HYDROXYLIMINE成分殘 │
│    │            │    │      │留                  │
├──┼──────┼──┼───┼──────────┤
│  │塑膠漏斗    │個  │1     │同上地點，含第三級毒│
│    │            │    │      │品愷他命成品及先驅物│
│    │            │    │      │HYDROXYLIMINE成分殘 │
│    │            │    │      │留                  │
├──┼──────┼──┼───┼──────────┤
│  │鎖頭        │個  │1     │同上地點            │
├──┼──────┼──┼───┼──────────┤
│38  │租車收據    │張  │1     │屏東縣高樹鄉○○路和│
│    │            │    │      │華光路口(6W-8866號車│
│    │            │    │      │輛)                 │
├──┼──────┼──┼───┼──────────┤
│39  │手機(含09287│支  │1     │同上地點            │
│    │24452號門號 │    │      │                    │
│    │SIM卡)      │    │      │                    │
├──┼──────┼──┼───┼──────────┤
│40  │新台幣現金( │元  │26900 │同上地點            │
│    │仟元26張、伍│    │      │                    │
│    │佰元1 張、佰│    │      │                    │
│    │元4 張)     │    │      │                    │
├──┼──────┼──┼───┼──────────┤
│41  │永福化學儀器│張  │2     │同上地點            │
│    │行購物收據  │    │      │                    │
├──┼──────┼──┼───┼──────────┤
│42  │廠房租賃契約│張  │5     │同上地點            │
├──┼──────┼──┼───┼──────────┤
│43  │筆記本      │本  │1     │同上地點            │
├──┼──────┼──┼───┼──────────┤
│44  │筆記        │張  │2     │同上地點            │
├──┼──────┼──┼───┼──────────┤
│45  │提款卡      │張  │3     │同上地點            │
├──┼──────┼──┼───┼──────────┤
│46  │新台幣現金( │元  │6300  │同上地點            │
│    │仟元6張、佰 │    │      │                    │
│    │元3張)      │    │      │                    │
├──┼──────┼──┼───┼──────────┤
│47  │工寮鑰匙    │把  │2     │同上地點            │
├──┼──────┼──┼───┼──────────┤
│48  │手機        │支  │8     │同上地點            │
└──┴──────┴──┴───┴──────────┘
